最高法院刑事判決　　　　　　　　　　　　　　八十六年度台上字第三三四四號
　　上訴人　台灣高等法院台中分院檢察署檢察官
　　被　告　甲○○
右上訴人因被告偽造有價證券案件，不服台灣高等法院台中分院中華民國八十五年四
月九日第二審判決（八十四年度上訴字第一三九六號，起訴案號：台灣台中地方法院
檢察署八十二年度偵字第三四五一號），提起上訴，本院判決如左：
    主  文
原判決撤銷，發回台灣高等法院台中分院。
    理  由
本件原判決以公訴意旨略稱：被告甲○○因不滿祖產分配不公，明知伊與其弟蘇三元
並無任何債權債務關係，竟乘其母病危之際，諉稱欲為其母乞壽為由，誘騙蘇三元在
冥紙簽署姓名、住址及金額新台幣（下同）一千二百萬元，蘇三元不疑有他，遂依被
告指示一一填列。被告取得上開字跡後，即依其筆勢偽造蘇三元及其妻謝網哖簽名及
金額一千二百萬元本票一紙，並於民國八十二年六月二十日持向台灣台中地方法院聲
請裁定該本票准許強制執行，因認被告涉犯刑法第二百零一條第一項之偽造有價證券
罪嫌等情。經審理結果，認告訴人蘇三元於五十八年間曾簽立志願書，承諾建屋二棟
予被告居住，迄八十二年間仍未履行，經被告要求，告訴人同意按每棟房屋折價三百
萬元，二棟共六百萬元給付，如未依約付款，願加倍給付，始簽發交付上開本票予被
告為保證。該本票上字跡經鑑定與告訴人簽名相同，且係直接書寫非轉印品，應屬真
正。因而維持第一審諭知被告無罪之判決，駁回檢察官在第二審之上訴，固非無見。
但查依告訴人蘇三元與其弟蘇巽南於五十八年八月十一日所立志願書，其二人同意在
被告屋後另建房屋予被告居住，告訴人主張其面積僅十坪左右，被告似無否認。則告
訴人所稱其與蘇巽南縱須蓋屋，以每坪造價三萬元計，至多僅須三十萬元，二人各僅
須分擔十五萬元，容非無據。倘若非虛，告訴人是否可能單獨同意將該房屋折價為六
百萬元，並由其簽發顯不相當之金額一千二百萬元之鉅額本票予被告，以保證支付該
房屋之折價﹖尚非無疑。告訴人於另案台灣台中地方法院八十二年度埔簡字第八三號
訴請確認被告執有上開本票債權不存在事件，於八十二年十二月十四日審理時，被告
要求告訴人給付其二十萬元即願和解，為告訴人所拒，有該案卷可稽。倘告訴人確應
給付被告一千二百萬元或六百萬元，被告何甘僅以二十萬元與告訴人和解﹖似難謂無
違事理。究竟實情如何﹖應詳加調查，以期發現真實。乃原審未查，對於此項不利於
被告之事證，均恝置不論，遽予判決，自有應調查之證據未予調查及判決理由不備之
違法。告訴人於提起本件告訴前，曾與被告以電話通話，被告對於其母生前因病住院
時，其請法師作法，由告訴人在庫錢（即冥紙）上簽寫一千二百萬元之金額一節，似
已承認。其於另案民事事件審理中，亦不否認上情，僅謂此事與該本票無關云云（見
台灣台中地方法院八十三年度簡上字第五一號卷六十七頁背面）。則告訴人主張上情
似非無據，惟被告於本件偵審中始終否認其事，其所辯是否真實，即非無研求餘地。
告訴人一再主張被告係以臨摹描寫其於冥紙上字跡之方法偽造該本票，請求付予鑑定
。該本票經法務部調查局鑑定結果，雖認本票上告訴人姓名「蘇三元」與其平日字跡
，依特徵比對相符，本票上書寫文字及印文係直接書寫、蓋印於本票，非轉印品。惟
並未對該本票上字跡是否出於臨摹描寫或自然運筆予以鑑定，尚不足以確信該本票非
被告偽造認定之依據，自應就此再予鑑定，以根究明白。乃原審未遑詳查，率予判決
，難認已盡調查能事，並有判決理由不備之違法。以上或為上訴意旨所指摘，或為本
院得依職權調查之事項，應認原判決有撤銷發回更審之原因。
據上論結，應依刑事訴訟法第三百九十七條、第四百零一條，判決如主文。
中      華      民      國    八十六    年      六      月      五      日
                              最高法院刑事第五庭
                                  審判長法官  陳  錫  奎
                                        法官  洪  清  江
                                        法官  李  璋  鵬
                                        法官  吳  昆  仁
                                        法官  李  彥  文
      右正本證明與原本無異
                                              書  記  官
中      華      民      國    八十六    年      六      月     十二     日
